【裁判字號】    89,訴,3524
【裁判日期】    900425
【裁判案由】    給付借款
【裁判全文】
臺灣高雄地方法院民事判決  八十九年度訴字第三五二四號
    原      告    甲○○
    訴訟代理人    乙○○
    被      告    丙○○
    兼訴訟代理人  丁○○
右當事人間請求給付借款事件，本院判決如左：
    主    文
被告丁○○應給付原告新台幣貳佰萬元及自民國八十九年十二月三十日起至清償日止
，按年息百分之五計算之利息。
原告其餘之訴駁回。
訴訟費用由被告丁○○負擔。
本判決於原告以新台幣陸拾柒萬元為被告丁○○供擔保後，得假執行。
原告其餘假執行之聲請駁回。
    事    實
甲、原告方面：
一、聲明：被告應連帶給付原告新台幣（下同）二百萬元，及自起訴狀繕本送達之翌
    日起至清償日止，按年息百分之五計算之利息；並陳明願供擔保，請准宣告假執
    行。
二、陳述：被告等於民國八十九年一月十七日委由被告丁○○向原告借款二百萬元，
    投資銓盟股份有限公司（下稱銓盟公司），該公司於兩造約定共分十股，每股二
    百萬元，共計二千萬元，而該公司於八十九年三月七日、同年四月十日分別取得
    公司執照及營業事業登記證，被告並共同簽立借據一紙予原告，載明將於八十九
    年十二月一日返還上開借款，嗣原告將借款交付予被告等投資銓盟公司，並登記
    為該公司之股東，被告丁○○並已登記為該公司之董事，惟前開債務屆清償期，
    被告竟未清償，迭經催討，均無效果，爰依消費借貸及連帶保證之法律關係，請
    求被告連帶給付前揭金額及自起訴狀送達之翌日起至清償日止，按年息百分之五
    計算之法定遲延利息。
三、對被告抗辯所為之陳述：
    被告丁○○既已承認確有向原告借款二百萬元，而原告亦有依約將該借款匯入銓
    盟公司以代被告丁○○之出資額，則被告丁○○與原告間之消費借貸契約已成立
    、生效，至於銓盟公司營業期間支出費用若干及該公司剩餘財產價值多少，則係
    公司清算之問題，與本件無涉；另就被告丙○○抗辯系爭借據之印章非其所為，
    則無法舉證。
四、證據：提出銓盟公司經濟部公司執照、營利事業登記證、股東名簿、董事監察
    人名單、投資認股確認書、股東繳納現金股款明細表、華南商業銀行活期存款存
    摺、華南商業銀行存款餘額證明書、借據、本票各一份及戶籍謄本二份為證。
乙、被告方面：
一、被告丙○○部分：
    （一）聲明：駁回原告之訴。
    （二）陳述：系爭借據上之簽名及印章均非其所為。
二、被告丁○○部分：
    （一）聲明：駁回原告之訴。
    （二）陳述：原告與被告丁○○共同籌組銓盟公司，言明被告丁○○出技術占一
          股，金額為二百萬元，確實有向原告借貸二百萬元以代出資額，故有簽立
          系爭借據及本票各一紙，交由原告收執，惟二人復約定將來公司如賺錢，
          原告尚須分被告丁○○二股半之乾股，惟本件籌組公司事宜，與被告高至
          甫無關，且公司自領到執照至結束營業僅二月餘，公司究竟尚有剩餘多少
          財產，被告丁○○亦不知悉，是如確定公司實際損失，被告丁○○願意負
          擔。
    （三）證據：提出借據、本票各一紙為證。
    理    由
一、原告主張兩造共同籌組銓盟公司，約定該公司共分十股，每股二百萬元，由被告
    取得一股，復約定被告之出資額二百萬元由原告借貸予被告，由被告書立借據言
    明於八十九年十二月一日還款，而該筆借款已由原告依約交付予銓盟公司，又該
    公司於八十九年三月七日、同年四月十日分別取得公司執照及營利事業登記證，
    是兩造間消費借貸契約已有效成立，而借貸期限屆至，被告迄未清償，爰依消費
    借貸及連帶保證之法律關係，請求被告應連帶給付二百萬元，及自起訴狀繕本送
    達之翌日起至清償日止，按年息百分之五計算之法定遲延利息。被告丙○○辯稱
    ：系爭借據上之簽名及印章均非其所為等語。被告丁○○則以：原告與被告丁○
    ○共同籌組銓盟公司，言明被告丁○○出技術占一股，金額為二百萬元，確實有
    向原告借貸二百萬元以代出資額，故有簽立系爭借據及本票各一紙，交由原告收
    執，惟二人復約定將來公司如賺錢，原告尚須分被告丁○○二股半之乾股，惟本
    件籌組公司事宜，與被告丙○○無關，且公司自領到執照至結束營業僅二月餘，
    公司究竟尚有剩餘多少財產，被告丁○○亦不知悉，是如確定公司實際損失，被
    告丁○○願意負擔等語，資為抗辯。
二、原告主張伊與被告丁○○共同籌組銓盟公司，約定該公司共分十股，每股二百萬
    元，資本額共計二千萬元，而由被告丁○○取得一股即二百萬元，而該二百萬元
    復由伊先借貸予被告丁○○之事實，業經原告提出銓盟公司經濟部公司執照、營
    利事業登記證、股東名簿、董事監察人名單、投資認股確認書、借據、本票各一
    份為證，被告就此復不爭執，堪信為真實。原告另主張被告丙○○為系爭借款之
    連帶保證人，應與被告丁○○連帶給付二百萬元，被告等則以前揭情詞置辯。
三、按稱消費借貸者，謂當事人約定，一方移轉金錢或其他代替物之所有權於他方，
    而他方以種類、品質、數量相同之物返還之契約，民法第四百七十四條第一項定
    有明文。而金錢借貸契約，固屬要物契約，但如因買賣或其他原因，借用人以其
    對於貸與人所負之金錢債務，作為金錢借貸所應交付之金錢，而合意成立消費借
    貸，亦應解為已具要物性，最高法院六十一年度台上字第二一七七號著有判例可
    稽。查原告與被告丁○○籌組之銓盟公司，分別於八十九年三月七日、同年四月
    十日取得公司執照及營利事業登記證，該公司之資本總額為二千萬元，而二千萬
    元已由原告分別於同年二月十七、十八日將金額存入銓盟公司之帳戶內，上開事
    實有原告提出公司執照、營利事業登記證、華南商業銀行活期存款存摺及存款餘
    額證明書各一份為證，堪信為真實。被告丁○○就公司之出資額二百萬元，係由
    原告先行借貸，亦經被告丁○○自認在卷（見本院九十年二月十四日言詞辯論筆
    錄），而該二百萬元之清償期限為八十九年十二月一日，被告丁○○迄今尚未清
    償，復有借據及本票一紙附卷可證，是被告丁○○向原告借貸之入股金額二百萬
    元自包括在前述二千萬元之資本總額內，原告與被告丁○○既就消費借貸之意思
    表示既有合意，而借貸金額復已由原告存入約定之帳戶內，故消費借貸契約已有
    效成立，殆可無疑，另前開消費借貸清償期限屆至，被告丁○○復未清償，從而
    原告請求被告丁○○給付二百萬元，及自起訴狀繕本送達翌日即八十九年十二月
    三十日起至清償日止，按年息百分之五計算法定遲延利息，洵屬正當，應予准許
    。至於被告丁○○另辯稱銓盟公司僅營業二月餘，公司尚有剩餘多少財產及公司
    如有賺錢，原告須分被告丁○○二股半之乾股云云，則屬公司清算及原告與被告
    丁○○間之約定，係另一法律關係，與本件消費借貸無涉。
四、次按稱保證者，謂當事人約定，一方於他方之債務人不履行債務時，由其代負履
    行責任之契約，民法第七百三十九條定有明文。又保證債務之所謂連帶，係指保
    證人與主債務人負同一債務，對於債權人各負全部給付之責任而言。查原告另依
    連帶保證之法律關係請求被告丙○○連帶給付上開金額及利息，惟其所提出之依
    據僅為系爭借據有被告丙○○之名字及印文，惟查被告丙○○業已否認該簽名及
    印章之真正（見本院九十年一月五日言詞辯論筆錄），依法自應由原告負舉證責
    任，但被告業已陳明無法舉證前開簽名及印章之真正（見本院九十年二月二十三
    日言詞辯論筆錄），且系爭本票僅有被告丁○○之簽名蓋章，故被告丙○○是否
    向原告借款，誠可有疑之處；又縱令被告丙○○於系爭借據之簽名及蓋章為真正
    ，惟被告丙○○是否為連帶保證人，原告亦未舉證以實其說，蓋系爭借據並無連
    帶保證人之字樣，且由原告所提出證據觀之，均無有關連帶保證之事實，是原告
    依連帶保證之法律關係，請求被告丙○○應連帶給付二百萬元及法定遲延利息，
    為無理由，應予駁回。
五、綜上所述，原告依消費借貸之法律關係，請求被告丁○○給付二百萬元，及自起
    訴狀繕本送達翌日起即八十九年十二月三十日起至清償日止，按年息百分之五計
    算法定遲延利，為有理由，應予准許；至於原告另依連帶保證之法律關係，請求
    被告丙○○連帶給付上開金額及利息，則無理由，應予駁回。
六、原告陳明願供擔保，聲請宣告假執行，就其勝訴部分，經核無不合，爰酌定相當
    擔保金額准許之；至原告敗訴部分，其假執行之聲請，已失所附麗，應予駁回。
據上論結，本件原告之訴為一部有理由、一部無理由，依民事訴訟法第七十九條但書
、第三百九十條第二項，判決如主文。
中      華      民      國    九十      年      四      月    二十五    日
                              臺灣高雄地方法院民事第五庭
~B法      官  吳為平
右為正本係照原本作成。
如不服本判決，應於判決送達後廿日內，向本院提出上訴狀並表明上訴理由，如於本判決
宣示後送達前提起上訴者，應於判決送達後十日內補提上訴理由書（須附繕本）。
中      華      民      國    九十      年      四      月    二十五    日
~B法院書記官  陳昱良


司法院資訊處製作；財團法人民間司法改革基金會備份。
